臺灣高等法院民事判決　　　　　　　　　　　　九十二年度重上更(一)字第一七０號
　　上　訴　人　天智股份有限公司
　　法定代理人　潘秋傑
　　訴訟代理人　林詮勝律師
　　複代理人　　高秀枝律師
　　被上訴人　　利碟股份有限公司
　　法定代理人　林來順
　　訴訟代理人　周燦雄律師
當事人間請求損害賠償事件，上訴人對於中華民國九十年二月二十一日臺灣新竹地方
法院八十九年度重訴字第五三號第一審判決提起上訴，並為訴之追加，經最高法院發
回更審，本院於九十三年八月十七日言詞辯論終結後，判決如下：
    主      文
上訴及追加之訴均駁回。
第二審、追加之訴及發回前第三審訴訟費用均由上訴人負擔。
    事      實
甲、上訴人方面：
一、聲明：
    先位聲明：(一)原判決關於駁回上訴人後開第二項之訴部分及該部分假執行之聲請
                ，暨訴訟費用之裁判均廢棄。
              (二)右開廢棄部分，被上訴人應給付上訴人新台幣（下同）六千四百五
                十六萬一千二百十四元及自起訴狀繕本送達之翌日起，至清償日止
                ，按年息百分之五計算之利息。
              (三)願供擔保，請准宣告假執行。
    備位聲明：(一)原判決關於駁回上訴人後開第二項之訴部分及該部分假執行之聲請
                ，暨訴訟費用之裁判均廢棄。
              (二)右開廢棄部分，被上訴人應給付上訴人六千九百十九萬七千一百六
                十九元及自起訴狀繕本送達之翌日起，至清償日止，按年息百分之
                五計算之利息。
              (三)願供擔保，請准宣告假執行（見本院更(一)卷第一四九、一九一頁）
                。
二、陳述：除與原判決及本院前審判決記載相同部分，予以引用外，並補稱略以：
    (一)本件買賣契約已成立生效，被上訴人已依系爭買賣合約書（見原審卷第十四頁
      ）第十條之約定，預付貨款二千萬元。
    (二)兩造所簽訂之系爭買賣合約書約定買方每月最低需求量五百萬套，最高需求量
      八百萬套，表示上訴人之產能足以達到此一需求，而上訴人自民國（下同）八
      十八年三月份起，均能依約供應被上訴人合約約定之需求量，益證上訴人已達
      到一定之產能，所計算之利潤一定可以達成。
    (三)兩造間係約定若原物料成本價格並無變動時，被上訴人依前一月之單價下採購
      單；如原物料成本價格發生變動，則雙方確認變動幅度後，調整單價，由被上
      訴人下採購單，依此機制，無須於下單前逐次議價，單價自可得確定。
    (四)被上訴人違約，應負債務不履行損害賠償之責。
    (五)上訴人在本院前審九十年十一月二十一日準備書(四)狀之上證十一（見本院上字
      卷第一九五頁），已提出簽約後增加設備費用明細及單據，與上訴人在本院前
      審九十年八月二十二日擴張上訴聲明狀上證八（見本院上字卷第一一三頁至第
      一一七頁）所提出之利息支付總表註(一)所列之動產擔保交易登記標的物比對，
      二者並無不符。
    (六)上訴人所興建之廠房、購置之機器設備全為配合被上訴人之需求，被上訴人違
      約不履行，致上訴人之機器設備、廠房閒置無用，所支出之費用，自屬損害，
      與已否處分無關。
三、證據：援用原審及本院前審之立證方法。
乙、被上訴人方面：
一、聲明：上訴及追加之訴均駁回（見本院更(一)字卷第一六五、一六八頁）。
二、陳述：除與原判決及本院前審判決記載相同部分，予以引用外，並補稱略以：
    (一)本件買賣契約自始未成立，被上訴人已下之採購單均已履行完畢，並無契約不
      履行之原因事實存在。
    (二)被上訴人對上訴人減量採購，至停止下單，主要原因乃其單價與其他供應商比
      較有偏高現象，致未能達成減價協議，且其交期不順，亦影響被上訴人之出貨
      ，經被上訴人公司內部討論，為維持公司之正常營運所採之措施。
三、證據：援用原審及本院前審之立證方法。
    理      由
壹、程序方面：
　　本件被上訴人公司之法定代理人已於九十三年五月三十一日由伍必霈變更為林來
    順，有該公司變更登記表可稽（見本院更字卷第一四五頁至第一四七頁、第一八
    六、一八七頁），已據其於九十三年八月二十七日具狀聲明承受訴訟，並續行訴
    訟（見本院(一)字卷第一八三、一八四頁）。合先敘明。
貳、實體方面：
一、本件上訴人主張：伊於八十八年三月一日與被上訴人訂立CD-CASE及CD-TRAY（下
    稱系爭貨品）之系爭買賣合約書，約定被上訴人自八十八年四月一日起至九十二
    年十二月三十一日止，應按月向伊購買一片裝透明盒加黑ＴＲＡＹ或白ＴＲＡＹ
    ，每月最低需求量為五百萬套，最高為八百萬套，伊應確保供貨產能無虞，被上
    訴人則同意預付貨款二千萬元予伊。被上訴人於買賣契約成立之後，即依系爭買
    賣合約書第十條第一款約定，於八十八年三月三十一日預付貨款二千萬元，被上
    訴人並自八十八年四月一日起，每月均依該合約書之約定，向伊進貨，惟自八十
    八年九月份起，竟減少進貨數量而未達該合約書所定之最低數量，且自八十九年
    二月份起，即停止向伊進貨，經伊函催被上訴人繼續履約，為其所拒。兩造間所
    訂立之系爭買賣合約書，係屬繼續性供給契約，被上訴人既不履行契約，爰類推
    適用民法第二百五十四條規定，以本件起訴狀繕本之送達向被上訴人表示終止契
    約之意思表示，伊因此受有六千四百五十六萬一千二百十四元之利潤損失，自得
    依債務不履行之規定，請求被上訴人賠償等情，先位聲明，求為命被上訴人給付
    六千四百五十六萬一千二百十四元及加付法定遲延利息之判決；並以倘認兩造間
    未簽訂系爭買賣合約書，惟因伊信賴該契約已成立，於訂約前後即以融資方式，
    陸續興建倉庫及購入機械與周邊設備，扣除折舊後，計損失六千二百五十八萬八
    千三百五十八元，另加上利息支出六百六十萬八千八百十一元，合計六千九百十
    九萬七千一百六十九元，亦得依民法第一百八十四條第一項後段及第二百四十五
    條之一規定，請求被上訴人如數賠償等情，備位聲明，求為命被上訴人給付六千
    九百十九萬七千一百六十九元及加付法定遲延利息之判決。並就備位聲明部分，
    追加類推適用民法第二百四十七條第一項規定而為請求（上訴人在原審先位聲明
    原係請求被上訴人應給付一億三千六百零七十三萬四百十四元本息；備位聲明原
    係請求被上訴人應給付九千零六十九萬七千四百四十五元本息，經原審駁回上訴
    人先位及備位請求。上訴人僅就先位聲明中之七千一百十七萬零二十五元本息部
    分及備位聲明中之六千九百十九萬七千一百六十九元部分聲明不服，並追加類推
    適用民法第二百四十七條第一項規定請求賠償，其餘部分未聲明不服而確定。嗣
    經本院前審判決駁回上訴人之上訴及追加之訴，上訴人僅就先位聲明中之六千四
    百五十六萬一千二百十四元本息部分，及備位聲明六千九百十九萬七千一百六十
    九元本息聲明不服，先位聲明其餘部分未聲明不服而確定。嗣經最高法院廢棄發
    回）。
　　被上訴人則以：伊係因上訴人資金周轉困難，始於上訴人交付面額二千萬元支票
    以供擔保之情形下，貸與二千萬元。嗣兩造同意改變擔保方式，由伊控管每月應
    付貨款，在足以擔保上開借支範圍之內，伊於八十八年六月三日將上開保證支票
    返還上訴人。兩造間因相關條件未能獲致協議並未簽訂買賣合約書，縱有簽立買
    賣合約書，但具體之買賣行為尚待採購單之簽訂，兩造之所以未能繼續進行交易
    ，全係因單價未能達成協議，與買賣合約書是否成立無關等語，資為抗辯。
二、本件經依民事訴訟法第四百六十三條準用同法第二百七十條之一第一項第三款規
    定，整理並協議簡化爭點及不爭執點後，兩造同意就本院九十三年五月三十一日
    準備程序中，兩造協議簡化之爭點為主張及辯論（見本院更(一)卷第八九、九○頁
    ）。經查上訴人於八十八年三月一日以前，即已與被上訴人交易往來多時，並非
    自八十八年四月一日起，始依系爭買賣合約書之約定出貨，而上訴人除以六合法
    律事務所八十九年二月二日六合李律字第八九○一三一號函（下稱系爭催告函）
    催告被上訴人履約外，別無其他催告之文件之事實，為兩造所不爭執（見本院更
    (一)卷第一三一、一三四、一三七頁），並有系爭催告函（見原審卷第四○頁至第
    四二頁、本院更(一)卷第四三、四四頁）可證，固堪信為真實。
三、茲僅就兩造之爭執點，分述如左：
    (一)上訴人主張被上訴人已依系爭買賣合約書第十條之約定預付貨款二千萬元，因
      被上訴人對系爭貨品需求量大，而伊公司原本設備不足，故要求被上訴人若要
      簽約，必須預付貨款二千萬元購買日本之設備才可應付，因此兩造於八十八年
      三月一日訂立系爭買賣合約書之後，被上訴人隨即於同年月三十一日依約預付
      貨款二千萬元，伊公司則開立二千萬元之保證支票交予被上訴人，被上訴人曾
      邀集設備廠商一起至伊公司，以確定伊公司是否將二千萬元用以購買設備，甚
      至告訴設備廠商，若設備太慢送來會害伊公司被罰款，足證被上訴人於八十八
      年三月三十一日給付伊公司之二千萬元，係為系爭買賣合約書第十條第一款所
      約定之給付，被上訴人有依系爭買賣契約書所約定之方式付款等語；而被上訴
      人則抗辯因上訴人資金周轉困難，一再懇求伊協助，伊為求供貨順利，同意無
      息借支二千萬元予上訴人應急，但要求上訴人提供同額保證支票乙紙，以供擔
      保，在此合意下，上訴人於八十八年三月二十四日提供保證支票，伊乃於八十
      八年三月三十一日匯付二千萬元，其後，雙方同意改變擔保方式，由伊控管每
      月應付貨款在足以擔保上開借支範圍之內（見原審卷第二七二頁至第二七六頁
      ），因此伊將保證支票返還上訴人，如依系爭買賣合約書第十條第二款約定，
      伊焉有在其借支未清之前返還保證支票之理？故上訴人所云其係配合上開合約
      之約定，而簽發保證支票，顯非事實云云。經查：
      1.被上訴人對二千萬元款項（下稱系爭款項）先陳稱係為「支付前欠貨款」（
        見原審卷第五三、二一八頁），後又改稱此款項係屬「借款」（見原審卷第
        二六九頁），前後陳述已屬矛盾；嗣於本院更審中，於九十三年六月二十一
        日準備程序時陳稱：「（先主張二千萬元是提前支付八十八年二月十五日、
        八十八年三月二十五日的貨款，後又改稱是借款）可能是代理人認知的落差
        ，事實上後來證據可證明是借款，到底貨款的預付或是借款，是認知的差距
        」（見本院更(一)卷第一三五頁）。惟查系爭款項究係「貨款的預付」或「借
        款」，其法律關係及效果完全不同，被上訴人所云前後陳述矛盾乃認知之差
        距，自不足取。
      2.依系爭買賣合約書第七條付款條件約定：「每月25日（含）為當月結帳日期
        ，當月份貨款之二分之一以次月十日為付款日，餘二分之一以次月結70天期
        票為付款日」（見原審卷第十四頁）。又八十八年三月一日之前，兩造間交
        易往來之付款方式，依被上訴人八十七年十二月十八日採購單所載，其付款
        方式為：「當月25日前請款，次月底開70天期票」（見原審卷第二四七頁）
        ，此亦為被上訴人所不爭執（見本院更(一)卷第一七○頁）。是上訴人主張被
        上訴人之付款方式為：被上訴人於八十八年三月一日締結系爭買賣合約書前
        係以次月底開七十天期票之方式付款，締結系爭買賣合約書後係依系爭買賣
        合約書第七條之約定，貨款之二分之一係於次月十日以電匯方式付款，其餘
        二分之一則以次月結七十天期票之方式付款等語，自可憑取。
      3.關於系爭買賣合約書簽訂後之付款方式，被上訴人雖云伊為控管每月應付貨
        款在足以擔保上開二千萬元借支之範圍內，故均於應付之日以T/T(現金匯付
        ) 之方式直接匯入上訴人帳戶，並未依上開約定簽發期票，是其實際付款方
        式亦未依伊所擬系爭買賣合約書之記載，惟依被上訴人所開立之天智股份有
        限公司請款紀錄（下稱系爭請款記錄－見原審卷第二四八頁、本院更(一)卷第
        三九頁）所載，（八十八年）四月份「總額」17,919,180元之「應付日、實
        付日、T/T票號、已付金額」分別為「88/05/10、88/05/11、AK0000000、
        8,959,590」及「88/08/10、88/08/11、CD0000000、8,959,590」，即係於
        八十八年四月份請款後，貨款（即一千七百九十一萬九千一百八十元）之二
        分之一（即八百九十五萬九千五百九十元），於次月（八十八年五月）十日
        付款，其餘二分之一則以次月底開七十天期票（到期日為八十八年八月十日
        ）之方式付款，即係依系爭買賣合約書第七條之約定付款。又被上訴人於八
        十八年二月十五日應付帳款對帳簡要表上亦記載：「收到利碟股份有限公司
        支票一張、票載金額：新台幣4,268,760、到期日：88、6、10、支票號碼：
        T/T CD0000000‧‧‧」（見原審卷第二五二頁），兩者均有「支票號碼」
        之記載，且依上開請款紀錄之「已付金額」欄，自兩造締約後即八十八年四
        月份起，被上訴人就每筆應付帳款均依系爭買賣合約書之約定分成二分之一
        之方式支付，足見被上訴人確已依系爭買賣合約書約定之內容履行，且與採
        購單上「依合約書付款」之記載相符。
      4.再依系爭請款記錄所載，上訴人八十八年二月份之請款總額分三次給付，實
        付日期分別為八十八年四月十日、同年六月十日及同年九月十日；八十八年
        三月份之請款總額分二次給付，實付日期分別為八十八年四月二十三日及同
        年七月十五日（見原審卷第二四八頁），與被上訴人所作成之「貨款管控表
        」（見原審卷第二七二頁）之記載相同，足證系爭款項並非預付前欠貨款。
        至被上訴人所云伊於八十八年三月三十一日即借支二千萬元，是未到期應付
        貨款之提前支付，與上訴人所稱「預付貨款」之概念尚屬有間，自屬無據。
      5.至被上訴人所云上訴人於原審所提出之系爭請款記錄（見原審卷第二四八頁
        ）記載「3/31預借貨款」，亦表示此款屬借支性質，並非如上訴人所稱之「
        預付貨款」，惟查系爭請款記錄乃被上訴人所片面自行作成，自難據為有利
        於被上訴人之認定。足見被上訴人於八十八年三月三十一日給付上訴人之二
        千萬元，乃係依系爭買賣合約書第十條第一款約定所為之給付，被上訴人確
        有依系爭買賣合約書所約定之方式付款予上訴人。
    (二)上訴人另主張系爭買賣合約書之內容，為被上訴人所擬具，經交伊用印後收回
      ，被上訴人擬具系爭合約書應為「要約」，伊用印即屬「承諾」，雙方意思表
      示合致，契約業已成立生效等語；而被上訴人則抗辯系爭買賣合約書僅有上訴
      人簽署，伊並未簽署，故伊否認該合約書業已成立云云。經查：
  　　1.按當事人互相表示意思一致者，無論其為明示或默示，契約即為成立，民法
        第一百五十三條第一項定有明文；又稱買賣者，謂當事人約定一方移轉財產
        權於他方，他方支付價金之契約。當事人就標的物及其價金互相同意時，買
        賣契約即為成立，同法第三百四十五條亦定有明文；又凡當事人間締結契約
        ，其書面之形式雖不完全，而能以其他方法，足以證明其意思合致之表示者
        ，自無妨於契約之成立，當然發生法律之效力（參照最高法院二十年上字第
        一七二七號判例）。
      2.系爭買賣合約書既經上訴人用印，其內容復為被上訴人所擬具後，再交與上
        訴人用印後收回，雖未經被上訴人簽署用印，然被上訴人擬具之系爭買賣合
        約書應為「要約」，上訴人用印即屬「承諾」，雙方意思表示合致。且契約
        之成立，並不以書面形式為必要，亦非以契約書為唯一證據。被上訴人於契
        約成立後，確已依系爭買賣合約書第十條之約定，將二千萬元之預付貨款交
        付上訴人，被上訴人並即向上訴人訂購，嗣後並於採購單上記載「依合約書
        付款」等文句，且實際付款，亦係依系爭買賣合約書之內容，已如前述，足
        證系爭買賣契約確已成立生效。是被上訴人所云系爭買賣合約書僅係幕僚作
        業文件，其中部分條款係上訴人片面之要求，未獲致伊決策人員之同意，故
        伊拒絕簽章，合約自始即不成立，殊不足取。
    (三)惟上訴人又主張本件兩造間係約定若原物料成本價格並無變動時，被上訴人依
      前一月之單價下採購單；如原物料成本價格發生變動，則雙方確認變動幅度後
      ，即依變動幅度調整「單價」，由被上訴人下採購單，是以依此一機制，無庸
      於下單前逐次議價，單價自屬可得確定云云；則為被上訴人所否認，並抗辯上
      訴人所舉兩造交易之實況，僅係雙方就價金及數量尚能達成合意，並未出現歧
      異之情形，自非屬兩造間所約定決定價金之機制等語。經查：
      1.按「繼續性供給契約」，乃當事人約定一方於一定或不定之期限內，向他方
        繼續供給定量或不定量之一定種類、品質之物，而由他方按一定之標準支付
        價金之契約（參照最高法院八十八年度台上字第二八號判決）。
      2.本件兩造間雖就本件買賣合約書之價金達成「依採購單之金額」之合意，成
        立本件買賣契約，惟其買賣價金仍須按各單次採購單之金額加以確定。依上
        訴人所提出之「原料成本與出貨單價對照表」（見原審卷第一二○、一二一
        頁）記載，自八十八年六月份起，CD-CASE及CD-TRAY之原料及成品單價有逐
        漸上漲之趨勢。上訴人雖云買賣雙方確認原物料成本變動幅度後即調整單價
        ，由被上訴人下採購單。惟買賣雙方確認變動幅度之性質為何？上訴人亦未
        能提出合理之解釋。再參以買方對於買賣價金之決定，亦非完全取決於原物
        料之成本，尚包括其餘貨品提供者願意供應同種商品之價格等因素。相較被
        上訴人所提出上訴人不否認為真正之上訴人與訴外人祝泰股份有限公司間所
        簽訂之買賣合約書（見原審卷第二七七頁），對於成品之單價，有明確並固
        定之約定，且對於塑膠原料價格變動幅度達百分之十時，亦有雙方得重新議
        定單價之約定，關於買方違約單月訂單未達約定最少供給量之情形，並定有
        明確之罰則，與系爭買賣合約書端賴具體採購單確定價金之情形顯有不同。
        況上訴人已於原審自認：「若原料價格調整，經被告（指被上訴人）同意後
        ，再以調漲之價格為單價」（見原審卷第九七頁），是縱認單價係依原料價
        格調整，亦必須經被上訴人之同意始可成立，被上訴人如不同意，即無從形
        成確定之單價。顯難認兩造間已就各次採購單之單價如何確定已達成合意。
      3.雖上訴人以上證一、四、五、六等證物（見本院更(一)卷第二七頁至第三七頁
        、第四○頁至第四二頁），認被上訴人於下採購單時，通常並未另以書面特
        別註記單價之調整，縱或有之，用語亦為：「自（八十八年）八月份起單價
        調整為．．．」、「（八十八年）七月二十六日起單價適用．．．」、「自
        八十九年一月一日起．．．單價調整如下」、「調整後單價」、「確認後，
        請簽回！」等上揭文義均表明為長期繼續性供給契約之單價「調整確認」，
        而非逐次就個別成立之新買賣合約重新議價，可認兩造就系爭合約長期之繼
        續性供給契約及單價變動方式均有共識云云。惟查上訴人並不能舉證證明兩
        造間就各次採購單之單價如何確定達成合意，是上訴人主張以兩造間交易實
        況，認買賣雙方無庸於各次下採購單前逐次議價，單價即可遵循一定之標準
        而可得確定，即無足取。
      4.系爭買賣合約書就數量方面，固有「買方每月最低需求量為五百萬套，最高
        需求量為八百萬套」之記載，惟該買賣合約書之價金係賴各次採購單確定，
        而兩造就各採購單之價金並無可遵循一定之標準即可得確定，則若買賣雙方
        無法達成單次採購單價合意之情形，即無法達到該買賣合約書關於買方每月
        最低需求量之約定，亦即系爭買賣合約書之內容未盡完善，關於買方每月最
        低需求量部分之內容之約定，在交易上並無實益。蓋在兩造間就個別採購單
        之單價無法合意之情形下，倘強迫買方亦須按系爭買賣合約書所載，按月均
        需向上訴人訂購至少五百萬套之貨品，即與契約自由之原則有悖。
      5.綜上，兩造對於各次採購單之單價既無可得確定之情形，則若兩造就單價無
        法達成合意之情形下，即無從續行交易。縱被上訴人未依系爭買賣合約書之
        約定，按月向上訴人採購五百萬套以上之貨品，亦難認係因可歸責於被上訴
        人之事由，而須令其負損害賠償之責任。
    (四)兩造間雖就系爭買賣合約書達成合意，惟系爭買賣合約書之買賣價金，取決於
      各採購單之單價，而上訴人復不能舉證證明買賣雙方無庸於各次下採購單前逐
      次議價，單價即可遵循一定之標準而予以確定，則被上訴人於兩造就單價無法
      合意情形下，未依系爭買賣合約書最低需求量之約定，向上訴人採購貨品，顯
      難認係因可歸責於買受人即被上訴人之事由。按因不可歸責於債務人之事由，
      致未為給付者，債務人不負遲延責任，民法第二百三十條定有明文。是上訴人
      主張被上訴人給付遲延並終止契約，乃先位聲明請求被上訴人賠償六千四百五
      十六萬一千二百十四元之損害，自屬無據。
    (五)上訴人另主張被上訴人違反誠信原則中斷締約，致伊受有損害，伊亦得依民法
      第二百四十五條之一，第一百八十四條第一項後段，並追加應類推適用民法第
      二百四十七條第一項之規定，備位聲明請求被上訴人賠償六千九百十九萬七千
      一百六十九元之損害云云。惟查：
      1.按契約未成立時，當事人為準備或商議訂立契約而有其他顯然違反誠實及信
        用方法之情形者，對於非因過失而信契約能成立致受損害之他方當事人，負
        賠償責任，民法第二百四十五條之一第一項第三款固定有明文。然依民法債
        編施行法第一條及第三十六條之規定，「民法債編施行前發生之債，除本施
        行法有特別規定外，不適用民法債編之規定；其在修正施行前發生者，除本
        施行法有特別規定外，亦不適用修正施行後之規定」、「本施行法自民法債
        編施行之日施行。民法債編修正條文及本施行法修正條文自中華民國八十九
        年五月五日施行」。依上訴人所提出之各項資金支出之時間均係在八十八年
        三月間至八十八年十二月間（見本院更(一)卷第二五頁背面），且上訴人所提
        出之系爭買賣合約書關於簽訂日期亦記載為八十八年三月一日，亦係在八十
        九年五月五日之前，而民法債編施行法對於民法第二百四十五條之一之適用
        並無特別規定，應依民法債編施行法第一條之規定，自不得適用修正施行後
        民法債編之規定。是上訴人以民法第二百四十五條之一之規定為請求權基礎
        ，向被上訴人請求賠償所受損害，自屬無據。
      2.次按故意以背於善良風俗之方法，加損害於他人者，負損害賠償責任，民法
        第一百八十四條第一項後段固定有明文。惟查系爭買賣合約書雖已成立，然
        其具體之買賣行為尚待各次採購單之訂定，如兩造就數量及單價未能達成協
        議，各次之買賣仍不能有效成立，而兩造交易之所以未能繼續進行，全係因
        單價雙方未能達成協議所致，尚難認有背於善良風俗。是上訴人援引民法第
        一百八十四條第一項後段規定，請求被上訴人賠償損害，亦屬無據。
      3.又按民法第二百四十七條第一項規定，係契約因以不能之給付為標的而無效
        者，當事人於訂約時知其不能或可得而知者，對於非因過失而信契約為有效
        致受損害之他方當事人，負損害賠償責任，與本件情形有間。雖上訴人主張
        類推適用，惟查上訴人所舉學者梅仲協見解僅係認「當事人所欲訂立之契約
        ，其必要之點不合意時，契約固屬不能成立，但當事人一方，因可歸責於自
        己之事由，使事實不克臻於明確，致引起他方當事人之誤解，釀成不合意者
        ，則應負契約過失之責任，該他方當事人因契約不成立而蒙受損害時，得請
        求相對人賠償消極利益；而學者王澤鑑見解亦僅係認「民法第二百四十七條
        依其文義，雖僅限於契約因標的不能而無效之情形，但深究之，實蘊含著法
        律行為當事人一方明知或因過失而不知其為無效時，應對他方當事人因信該
        法律行為為有效而受之損害，負損賠償責任之一般原則。」（見本院上字卷
        第一六一頁）。足見各該學者咸認應有可歸責之情事時，他方當事人始負損
        害賠償之責任。惟上訴人並不能舉證證明本件全係因可歸責於被上訴人之事
        由，致各次具體買賣契約未能有效成立。是上訴人所為此部分之主張，亦不
        足取。則上訴人備位聲明請求被上訴人賠償六千九百十九萬七千一百六十九
        元之損害，亦屬無據。
四、綜上所述，上訴人先位聲明，依債務不履行損害賠償之法律關係，請求被上訴人
    給付六千四百五十六萬一千二百十四元及自起訴狀繕本送達之翌日起，至清償日
    止，按年息百分之五計算之利息部分，自屬不應准許；備位聲明依民法第二百四
    十五條之一及第一百八十四條第一項後段之規定，及在本院追加應類推適用民法
    第二百四十七條第一項之規定，請求被上訴人給付六千九百十九萬七千一百六十
    九元及自起訴狀繕本送達之翌日起，至清償日止，按年息百分之五計算之利息部
    分，亦屬不應准許。從而原審就上開部分，所為上訴人敗訴之判決，並無不合。
    上訴論旨指摘原判決此部分不當，求予廢棄改判，為無理由，應予駁回。
五、至兩造其餘之攻擊或防禦方法及未經援用之證據，經本院斟酌後，認為均不足以
    影響本判決之結果，自無逐一詳予論駁之必要，併此敘明。
五、據上論結，本件上訴及追加之訴均為無理由，依民事訴訟法第四百四十九條第一
    項、第七十八條，判決如主文。
中　　　華　　　民　　　國　　九十三　　年　　　十　　　月　　二十六　　日
                                    民事第七庭
                                        審判長法  官  林　鄉　誠
                                              法  官  鄭　威　莉
                                              法  官  王　聖　惠
正本係照原本作成。
上訴人如不服本判決，應於收受送達後二十日內向本院提出上訴書狀，其未表明上訴
理由者，應於提出上訴後二十日內向本院補提理由書狀（均須按他造當事人之人數附
繕本）上訴時應提出委任律師或具有律師資格之人之委任狀；委任有律師資格者，另
應附具律師資格證書及釋明委任人與受任人有民事訴訟法第四百六十六條之一第一項
但書或第二項（詳附註）所定關係之釋明文書影本。
中　　　華　　　民　　　國　　九十三　　年　　　十　　　月　　二十七　　日
　　　　　　　　　　　　　　　　　　　　　　　書記官  陳　樂　觀
附註：
民事訴訟法第四百六十六條之一（第一項、第二項）：
對於第二審判決上訴，上訴人應委任律師為訴訟代理人。但上訴人或其他法定代理人
具有律師資格者，不在此限。
上訴人之配偶、三親等內之血親、二親等內之姻親，或上訴人為法人、中央或地方機
關時，其所屬專任人員具有律師資格並經法院認為適當者，亦得為第三審訴訟代理人
。
